【裁判字號】    90,自緝,25
【裁判日期】    900705
【裁判案由】    偽造文書
【裁判全文】
臺灣板橋地方法院刑事判決                            九十年度自緝字第二五號
    自  訴  人  丙○○
    被      告  甲○○
右列被告因偽造文書案件，經自訴人提起自訴，本院判決如左：
    主      文
甲○○共同行使偽造私文書，足以生損害於公眾及他人，處有期徒刑伍月，如易科罰
金，以參佰元折算壹日。
    事      實
一、緣址設桃園縣龜山鄉○○路二三九號一樓之「寶皇建設股份有限公司」（下簡稱
    寶皇公司）之財務經理，亦為該公司實際負責人洪正尚（已據本院判處有期徒刑
    五月，並經臺灣高等法院判決上訴駁回在案），於民國（下同）八十四年七月十
    一日，以新臺幣（下同）七千八百二十二萬六千五百元之代價，向乙○○購買坐
    落桃園縣龜山鄉○○段第四四三、四四四之二等地號土地二筆，合計面積一千七
    百二十四平方公尺，再以地主身分與寶皇公司合作興建房屋，以節省稅捐，乙○○則同意在簽約後先行出具土地使用同意書，供寶皇公司申請建築執照；詎洪正
    尚僅於訂約時給付第一期款八百二十二萬六千五百元於乙○○，嗣後即以銀行貸
    款不易取得為由，遲不給付剩餘價金，乙○○因此拒絕移轉上開土地之所有權，
    寶皇公司則依原先取得之建築執照先行動工興建房屋出售，迨至八十六年四月間
    ，洪正尚見房屋即將興建完成，遂與乙○○就剩餘地價款之給付方式達成協議，
    由寶皇公司就所興建之房屋移轉十戶予乙○○供作土地價金，乙○○則配合移轉
    十戶約三十二分之十範圍之土地予各承購戶，並交付土地移轉登記所需之印鑑證
    明及印鑑章供洪正尚使用；詎洪正尚為謀生意之周轉，於八十六年四月間以寶皇
    公司名義向甲○○借貸，其與甲○○二人均明知乙○○所交付之印鑑證明等資料
    ，僅係供辦理前開土地移轉部分應有部分登記之用，以抵付洪正尚購買土地剩餘
    之價款，並未同意提供土地供洪正尚或寶皇公司借款之擔保，竟共同基於偽造文
    書之犯意聯絡，由洪正尚逾越乙○○之授權，提供印鑑證明、印鑑章等資料，擅
    自以乙○○為設定義務人兼債務人，與甲○○共同製作內容不實之土地登記申請
    書、抵押權設定契約書等資料，並於八十六年四月十八日由甲○○以代理人身分
    持以遞件行使，向桃園縣桃園地政事務所申請就乙○○所有桃園縣龜山鄉○○段
    第四四三、四四四之二地號土地應有部分各一萬分之三○一，及其上建築改良物
    建號一六三四號即桃園縣龜山鄉○○○路十巷一號一樓房屋，共同擔保設定本金
    最高限額抵押權七百二十萬元，權利存續期間自八十六年四月八日至同年十月七
    日止，使桃園縣桃園地政事務所該管不知情公務員，於八十六年四月二十四日將
    此不實事項登載於職務上所掌管之土地及建築改良物登記簿，洪正尚因此於八十
    六年四月二十五日以寶皇公司名義及自任連帶保證人，向甲○○抵押借得現金五
    百萬元，足以生損害於乙○○之權益及公眾對於地政機關管理土地設定資料正確
    性之信賴。嗣乙○○調閱土地登記簿謄本，始發現上情。
二、案經被害人乙○○向本院提起自訴。
    理      由
一、原自訴人乙○○提起本件自訴後，於九十年二月一日死亡，其直系血親即子丙○○於辯論終結前提出除戶戶籍謄本為證，聲請承受訴訟，經核屬實，即由丙○○
    為自訴人，續行訴訟，合先陳明。
二、訊之被告甲○○雖不諱持乙○○之印鑑證明、印鑑章等資料，至桃園縣桃園地政
    事務所就乙○○所有桃園縣龜山鄉○○段第四四三、四四四之二地號土地應有部
    分各一萬分之三○一，及其上建築改良物建號一六三四號即桃園縣龜山鄉○○○
    路十巷一號一樓房屋申辦設定本金最高限額抵押權七百二十萬元，惟矢口否認有
    何犯行，辯稱伊乃向洪正尚購買其所興建之房屋一戶，門牌號碼等不詳，購屋價
    格為五百萬元亦已付訖，當蓋好欲過戶時，洪正尚要求伊付增值稅，伊不從而向
    洪正尚索回伊已付之五百萬元，洪正尚答稱沒有錢，遂由乙○○不詳姓名之子代
    理乙○○參與協議，乙○○於協議時未在場，協議結果為由乙○○與洪正尚共同
    書立借據，並提供土地及房子辦理抵押，藉以擔保洪正尚能將購屋款返還予伊云
    云（見本院九十年六月二十一日審判筆錄）。
三、經查：右揭犯罪事實，業據自訴人乙○○、丙○○指訴歷歷，並有土地登記申請
    書、抵押權設定契約書、借據、土地登記簿謄本等存卷可資佐證。被告甲○○雖
    以前詞置辯，然與其於本院初訊時所辯：「我是向洪正尚、洪榮宗買房子，他們
    一屋二賣，沒有辦法過戶，他們將房子設定給我，當時乙○○也在場，大家講一
    講才這樣做的」（見本院九十年五月二十七日訊問筆錄）完全不符，亦與共同被
    告洪正尚歷次所供：「（問，向甲○○借款是何人辦的﹖）是我借的，因為房子
    蓋好後，部分工程款沒付給包商，才向甲○○貸款。」（見本院八十七年十二月
    十七日訊問筆錄），「（問，何地向甲○○借錢﹖）他（按指甲○○）是代書，
    兼營地下錢莊，我向他借錢，他到文化三路我的公司接洽。他知道我買土地，錢
    還沒付清，所以沒過戶。」（見本院八十八年三月九日審判筆錄）齟齬，復對所
    謂向洪正尚購買房屋，無何舉證以供調查，並稱提不出契約書，繳納購屋款五百
    萬元予洪正尚一事，亦乏資料可佐（見本院九十年六月二十一日審判筆錄），已
    見其所辯失實，而證人廖銘輝證稱伊全權代理自訴人辦理土地移轉之事，因地價
    款未付，故約定由被告洪正尚移轉房屋供作價金，伊則配合相對移轉土地所有權
    予承購戶；伊將所需資料交給被告洪正尚或寶皇公司職員楊邦一使用，用畢歸還
    ，所交付之資料僅供移轉土地使用，並不知另遭設定抵押權之事（見本院八十八
    年一月十八日訊問筆錄及八十八年二月四日訊問筆錄），及證人即寶皇公司職員
    楊邦一亦證稱廖銘輝提供印鑑證明等資料，伊審核承購戶所該提資料後，交給承
    購戶所帶來之代書辦理，均係依公司指示辦理，伊所審核者，均係土地移轉資料
    ，並無抵押權設定等語（見本院八十八年二月四日訊問筆錄），咸足證自訴人乙○○提供印鑑證明、印鑑章等資料，其目的在以地易屋，取得剩餘地價款，不供
    其他使用甚明，參合共同被告洪正尚於八十四年七月十一日向乙○○購買土地，
    迄八十六年四月止，僅給付第一期款八百餘萬元，餘款係以地易屋之方式給付，
    在尚未給付完畢前，乙○○已無同意另提供不動產為被告洪正尚負擔五百萬債務
    之理，遑論為擔保洪正尚與甲○○間之購屋債務而提供土地及房屋設定抵押，本
    件土地抵押權之設定，乙○○事前不知情，應毋庸疑，共同被告洪正尚於乙○○
    不知情之情況下，逾越授權，提供印鑑證明、印鑑章等資料，擅自以乙○○為設
    定義務人兼債務人，與甲○○共同製作內容不實之土地登記申請書、抵押權設定
    契約書等資料，並由甲○○以代理人身分持以遞件行使，向桃園縣桃園地政事務
    所申請就乙○○所有前開土地及建築改良物設定本金最高限額抵押權，使桃園縣
    桃園地政事務所該管不知情公務員將此不實事項登載於職務上所掌管之土地及建
    築改良物登記簿，足以生損害於乙○○之權益及公眾對於地政機關管理土地設定
    資料正確性之信賴，尤灼然至明，被告所辯，顯屬狡飾卸責之詞，不足採信，綜
    上本案事證明確，被告犯行堪予認定。
四、核被告甲○○所為，係犯刑法第二百十六條、第二百十條之行使偽造私文書罪，
    刑法第二百十四條之使公務員登載不實文書之罪；其盜用自訴人乙○○印章、偽
    造印文之部分行為，應為偽造私文書之全部行為所吸收，不另論罪；其偽造私文
    書後持以行使之低度行為，應為行使之高度行為所吸收，亦不論擬。被告甲○○
    就上開犯行與共同被告洪正尚間，有犯意之聯絡，行為之分擔，皆為共同正犯。
    被告所為行使偽造私文書、使公務員登載不實文書二罪間，有方法結果之牽連關
    係，為牽連犯，應依刑法第五十五條之規定，從一重論以刑法第二百十六條、第
    二百十條之行使偽造私文書罪。爰審酌被告犯罪動機、目的、手段、所生之危害
    ，及犯罪後態度等一切情狀，量處如主文所示之刑，資為懲儆。被告行為後，刑
    法第四十一條於九十年一月四日修正，同年月十日經總統公布施行，其規定：「
    犯最重本刑為五年以下有期徒刑以下之刑之罪，而受六個月以下有期徒刑或拘役
    之宣告，因身體、教育、職業、家庭之關係或其他正當事由，執行顯有困難者，
    得以一元以上三元以下折算一日，易科罰金。但確因不執行所宣告之刑，難收矯
    正之效，或難以維持法秩序者，不在此限。」「併合處罰之數罪，均有前項情形
    ，其應執行之刑逾六月者，亦同」，前述易科罰金之折算標準，另已據罰金罰鍰
    提高標準條例第二條前段規定，就其原定數額提高為一百倍折算一日，按照刑法
    第二條第一項前段規定，被告所受宣告之刑，當依前引修正後之刑法第四十一條
    第一項前段規定，諭知易科罰金之折算標準。至本件偽造之私文書（其上印文又
    均屬盜蓋而非偽造），均已交付桃園縣桃園地政事務所收執登記入檔，爰不為沒
    收之宣告，予以敘明。
據上論結，應依刑事訴訟法第三百四十三條、第二百九十九條第一項前段，刑法第二
十八條、第二百十六條、第二百十條、第二百十四條、第五十五條、第二條第一項前
段、第四十一條第一項前段，罰金罰鍰提高標準條例第一條前段、第二條，判決如主
文。
中      華      民      國     九十     年      七      月      五      日
                                  臺灣板橋地方法院刑事第六庭
                                      法  官  蔡  新  毅
右正本證明與原本無異。
如不服本判決，應於判決送達後十日內，向本院提出上訴狀。
                                      書記官  謝  麗  秋
中      華      民    國     九十     年      七      月      五      日
※附錄本案論罪科刑法條全文※
刑法第二百十條：
偽造、變造私文書，足以生損害於公眾或他人者，處五年以下有期徒刑。
刑法第二百十六條：
行使第二百十條至第二百十五條之文書者，依偽造、變造文書或登載不實事項或使登
載不實事項之規定處斷。
刑法第二百十四條：
明知為不實之事項，而使公務員登載於職務上所掌之公文書，足以生損害於公眾或他
人者，處三年以下有期徒刑、拘役或五百元以下罰金。


司法院資訊處製作；財團法人民間司法改革基金會備份。
